臺灣基隆地方法院刑事判決　　　　　　　100年度易字第215號
公　訴　人　臺灣基隆地方法院檢察署檢察官
被　　　告　蕭正浩
上列被告因詐欺案件，經檢察官提起公訴（100年度偵字第530號）
，本院判決如下：
    主  文
蕭正浩幫助意圖為自己不法之所有，以詐術使人將本人之物交付
，累犯，處有期徒刑肆月，如易科罰金，以新臺幣壹仟元折算壹
日。
    事  實
一、蕭正浩前因公共危險、竊盜案件，分經本院以97年度基交簡
    字第201 號簡易判決判處有期徒刑5 月、以97年度易字第50
    2 號判決判處有期徒刑5 月確定，上揭2 案接續執行，其中
    竊盜案件部分於民國97年11月28日易科罰金結案，另公共危
    險案件則於98年1 月31日執行完畢。詎猶不知悔悟，其與陳
    傳華（所犯幫助詐欺取財部分，未據起訴）係朋友關係，而
    陳傳華自真實姓名年籍不詳綽號「小胖」成年男子處得知有
    出售帳戶資料獲利之管道，蕭正浩、陳傳華雖均預見提供金
    融帳戶存摺、金融卡暨密碼予他人使用，他人有可能利用該
    帳戶遂行犯罪行為，以避免暴露真實身分遭警查緝等情，竟
    不顧有人可能遭受詐騙財物之危險，基於若他人果以此帳戶
    遂行詐欺取財犯行，亦不違反其本意之助犯意，蕭正浩即於
    99年10月18日前數日交付其中華郵政股份有限公司基隆信義
    郵局（下稱基隆信義郵局）帳號00000000000000號帳戶之存
    摺予陳傳華，繼而，渠2 人於同年10月18日前往基隆信義郵
    局，由蕭正浩申辦上揭帳戶之金融卡，待於同年10月21日金
    融卡核發後，渠2 人即前往基隆信義郵局領取，當場由陳傳
    華取走上揭帳戶之金融卡，其後陳傳華將上揭帳戶之存摺、
    金融卡及密碼，在台灣地區某處，交予真實姓名年籍不詳綽
    號「小胖」成年男子，渠等因此獲得新臺幣（下同）4500
    元之報酬。隨之，「小胖」所屬詐騙集團成員意圖為自己不
    法所有，基於詐欺取財之犯意，於同年10月22日19時許，以
    電話聯絡何清蓉，藉詞天下文化網路書店付款方式設定錯誤
    為由，致何清蓉陷於錯誤，而於同年10月22日20時31分許、
    20時46分許、20時58分許，接續匯款7137元、21121 元、27
    222 元至上揭帳戶。嗣因何清蓉事後發覺受騙，報警處理，
    始循線查悉上情。
二、案經基隆市政府警察局第二分局報請臺灣基隆地方法院檢察
    署檢察官偵查起訴。
    理  由
一、按被告以外之人於審判外之言詞或書面陳述，除法律有規定
    者外，不得作為證據，刑事訴訟法第159 條第1 項定有明文
    ，此乃傳聞證據之排除法則。又傳聞法則之重要理論依據，
    在於傳聞證據未經當事人之反對詰問予以核實，乃予排斥，
    惟若當事人已放棄對原供述人之反對詰問權，於法院審判時
    表明同意該等傳聞證據可作為證據，基於證據資料愈豐富，
    愈有助於真實發現之理念，並貫徹刑事訴訟法修法加重當事
    人進行主義之精神，確認當事人對於證據能力有處分權之制
    度，傳聞證據經當事人同意作為證據，法院認為適當者，亦
    得為證據。另當事人於調查證據時，對於傳聞證據表示「沒
    有意見」、「對於證據調查無意見」，而未於言詞辯論終結
    前聲明異議，應視為已有將該等傳聞證據採為證據之同意，
    此刑事訴訟法第159 條之5 定有明文。查本案所引之下列證
    據，均未據被告否認其證據能力，亦未於本案言詞辯論終結
    前聲明異議，則本院審酌該等證據並無違法取證或證明力顯
    然過低之情事，均得採為證據，合先敘明。
二、訊據被告蕭正浩固供承於上述時、地交付其開立之基隆信義
    郵局帳戶之存摺、提款卡予陳傳華等情，惟矢口否認有幫助
    詐欺取財之犯行，辯稱：伊是應陳傳華之要求始前往基隆信
    義郵局申辦金融卡，金融卡領到後，即被陳傳華拿走，伊不
    知道陳傳華為何要伊申辦金融卡，之後陳傳華才告知拿去賣
    4000元，並帶伊去基隆信義郵局辦理遺失手續云云。經查：
（一）詐欺集團成員於99年10月22日19時許，撥打電話予何清蓉
      施行詐術，致何清蓉陷於錯誤，接續匯款7137元、21121
      元、27222 元至被告上揭帳戶之事實，業據證人何清蓉於
      警詢證述甚詳，復有證人何清蓉提出之郵政自動櫃員機交
      易明細表3 紙、被告於基隆信義郵局之開戶、取消密碼及
      交易明細查詢表等文書在卷足參，而被告對此亦不否認，
      堪信屬實。次查，被告係應陳傳華之要求，始前往基隆信
      義郵局申辦金融卡，其後並交付上揭帳戶之金融卡（含密
      碼）予陳傳華，且被告於申辦上揭帳戶金融卡前，已將上
      揭帳戶之存摺交予陳傳華等情，業據被告於本院審理時供
      陳在卷（見本院100 年7 月13日審判筆錄），核與證人陳
      傳華於本院審理時證述其有自被告處取得上揭帳戶之存摺
      、金融卡（含密碼）等語吻合（見本院100 年7 月13日審
      判筆錄）。從而，證人陳傳華係徵得被告同意而取得被告
      之上揭帳戶之存摺、提款卡等物，應堪認定。
（二）又於金融機構開設帳戶，請領存摺及提款卡，係針對個人
      身分之社會信用而予以資金流通，具有強烈之屬人性格，
      而金融帳戶作為個人理財之工具，申請開設並無任何特殊
      之限制，一般民眾皆得以存入最低開戶金額之方式申請取
      得，且同一人均得在不同之金融機構申請數個存款帳戶使
      用，乃公眾所週知之事實。故如無特殊理由，實無借用他
      人存摺使用之必要；而金融存摺事關存款個人財產權益之
      保障，倘有不明之金錢來源，甚而攸關個人法律上之責任
      ，其專有性甚高，除非本人、與本人具有信賴關係或其他
      特殊原因，難認有何流通使用之可能，一般人均有妥為保
      管防阻他人任意使用之認識；縱使特殊情況偶有交付他人
      使用之需，亦必然深入瞭解用途及合理性後，再行提供以
      使用，方符常情。且該等專有物品如落入不明人士手中，
      而未加以闡明正常用途，極易被利用為與財產有關之犯罪
      工具，此為吾人依一般生活認知所易於體察之常識。查證
      人陳傳華於本院審理時證述：伊自朋友「小胖」成年男子
      處知悉有販賣帳戶資料獲利之管道，所以拿被告之上揭帳
      戶存摺、金融卡（含密碼）賣給「小胖」，得款4500 元
      ，伊與「小胖」不熟，伊認為是要做非法之事情等語（見
      本院100 年7 月13日審判筆錄），而按被告與證人陳傳華
      並無特別關係，渠等係於30年前認識，但30年間均無聯絡
      ，直到有一天陳傳華始與被告有聯繫，並利用被告去打人
      ，俾向他人索錢等情，亦據被告於本院審理時供陳明確，
      可悉被告與陳傳華間並無何親誼關係，被告於陳傳華取走
      其上揭帳戶存摺、提款卡時，要無任意隨由陳傳華處置，
      而不予聞問之理，況被告為成年人，而一般詐欺集團常以
      向不特定人收取金融帳戶資料之方法而從事如同本案之詐
      欺犯罪模式，報章、雜誌、電視亦常有報導，被告應有上
      述認知，竟願將其存摺、提款卡及密碼等物交付予與其身
      分上不具密切關係之陳傳華，顯然被告知悉陳傳華持其上
      揭帳戶之存摺、金融卡之目的是要販售之用，復依陳傳華
      上揭證詞，其既知悉「小胖」收購他人帳戶資料，可能是
      要供作非法使用，業如前述，足認被告對於陳傳華交付上
      開帳戶資料予他人，可能遭不法集團供作犯罪所用，應可
      預見。是被告上開所辯，要屬卸諉之詞，不足為採。至證
      人陳傳華於本院審理時證述其將上揭帳戶資料售出後，才
      告知被告云云，悖於常情，顯為附和被告之詞，委無足採
      。從而，本案事證明確，被告犯行堪予認定，應依法論科
      。
三、論罪科刑：
（一）按刑法上之幫助犯，係指以幫助之意思，對於正犯資以助
      力，而未參與實施犯罪之行為者而言（最高法院49年臺上
      字第77號著有判例可資參考）。被告將上開帳戶之存摺、
      金融卡及密碼交予陳傳華出售，容任他人以之為詐欺取財
      工具，係基於幫助他人詐欺取財之犯意，而所為提供帳戶
      之行為係屬刑法詐欺取財罪構成要件以外之行為，是核被
      告所為，係犯刑法第30條第1 項前段、第339 條第1 項之
      幫助詐欺取財罪。
（二）次按刑法第28條之共同正犯，係指二人以上共同實施犯罪
      之行為者而言；幫助他人犯罪，並非實施正犯，在事實上
      雖有二人以上共同幫助他人犯罪，要亦各負其幫助犯之責
      任，仍無適用該條之餘地（最高法院33年上字第793 號判
      例意旨、82年度臺上字第6084號判決意旨參照）。被告係
      將自己所有上揭帳戶之存摺、金融卡及密碼交予陳傳華，
      再由陳傳華將上揭帳戶存摺、金融卡及密碼交予「小胖」
      ，而幫助「小胖」所屬之詐欺集團犯罪，然依上開說明，
      被告與陳傳華應各負幫助犯之責任，尚不成立共同正犯。
（三）被告係幫助犯，爰依刑法第30條第2 項規定，按正犯之刑
      減輕之。
（四）被告受上揭事實一所載之徒刑執行完畢，此有臺灣高等法
      院被告前案紀錄表在卷供參，其受徒刑之執行完畢，再為
      本件犯行，係於5 年以內故意再犯有期徒刑以上之罪，為
      累犯，應依刑法第47條第1 項之規定加重其刑，並先加後
      減之。
（五）本院審酌被告為貪圖小利，任意交付其存摺、金融卡供詐
      欺集團使用，所為嚴重影響社會正常交易安全，使犯罪之
      追查趨雜，亦使被害人求償無門，幕後犯罪人得以逍遙法
      外，並酌以被告交付1 間金融機構之存摺、金融卡，被害
      人遭詐騙之金額，暨被告犯後飾詞圖卸之態度等一切情狀
      ，量處如主文所示之刑，併諭知易科罰金之折算標準。
據上論斷，應依刑事訴訟法第299 條第1 項前段，刑法第30條第
1 項前段、第339 條第1 項、第30條第2 項、第47條第1 項、第
41條第1 項前段，刑法施行法第1 條之1 第1 項、第2 項前段，
判決如主文。
本案經檢察官陳佳宏到庭執行職務。
中    華    民    國   100    年    8     月    3     日
                  刑事第三庭審判長法  官  陳志祥
                                  法  官  張婷妮
                                  法  官  黃梅淑
以上正本證明與原本無異。
如不服本判決應於收受送達後10日內向本院提出上訴書狀，並應
敘述具體理由；其未敘述上訴理由者，應於上訴期間屆滿後20日
內向本院補提理由書( 均須按他造當事人之人數附繕本) 「切勿
逕送上級法院」。
中    華    民    國   100    年    8     月    3     日
                                  書記官  丁妍君
附錄本案論罪科刑法條
中華民國刑法第339條第1項
意圖為自己或第三人不法之所有，以詐術使人將本人或第三人之
物交付者，處5 年以下有期徒刑、拘役或科或併科1 千元以下罰
金。